【裁判字號】    92,交抗,30
【裁判日期】    920318
【裁判案由】    聲明異議
【裁判全文】
臺灣高等法院高雄分院刑事裁定                      九十二年度交抗字第三號
    抗  告  人
    即受處分人  甲○○
右抗告人因聲明異議案件，不服台灣高雄地方法院中華民國九十二年一月十四日裁定
（九十一年度交聲字第六四六號），提起抗告，本院裁定如左：
    主  文
原裁定撤銷，發回台灣高雄地方法院。
    理  由
一、本件抗告意旨略以：抗告人即受處分人（聲明異議人）甲○○於民國九十年十一
    月五日凌晨三時四十分許，行經博愛路、龍德路口時，交通號誌為黃燈，而非紅
    燈，並無闖紅燈情事，又員警要求抗告人出示駕照，抗告人拒絕出示駕照，員警
    係以「未帶駕照」開立罰單，而非如原裁定所稱「持逾期駕駛執照駕車」，為此
    提出抗告等語。
二、原裁定略以：
  (一)異議意旨略以：異議人於民國九十年十一月五日凌晨三時四十分許，行經博愛路
    、龍德路口時，交通號誌由綠燈轉為黃燈，由於已通過停止線，且車速正快，故
    還是通過該路口，不料遭埋伏在暗處之員警攔下，以闖紅燈為由開罰單，並要求
    聲請人出示駕照，異議人因為違規，拒絕出示駕照，員警再以持逾期駕駛執照駕
    車，再開罰單，異議人不服提出異議云云。
  (二)按「汽車駕駛人，有左列情形之一者，處六百元以上一千二百元以下罰鍰，並禁
    止其駕駛：．．六、持逾期之駕駛執照駕車者。前項第六款之駕駛執照並應扣繳
    之。」、「車駕駛人，行經有燈光號誌管制之交岔路口闖紅燈者，處新臺幣一千
    八百元以上五千四百元以下罰鍰。」道路交通管理處罰條例第二十二條第一項第
    六款、第二項及第五十三條分別定有明文。又按「道路交通管理之稽查，違規紀
    錄，由交通勤務警察，或依法令執行交通稽查任務人員執行之。公路主管及警察
    機關就其主管業務，查獲違反道路交通管理之行為者，應本於職權舉發或處理之
    。」違反道路交通管理事件統一裁罰基準及處理細則第六條亦定有明文。
  (三)異議人於九十年十一月五日凌晨三時四十分許，騎乘車牌號碼ＸＬＭ八六一號機
    車，行經博愛路、龍德路口時，闖紅燈乙節，業據證人即現場處理之替代役謝勝
    飛於本院審理時證述：「當天甲○○有闖紅燈」等語（見本院九十二年一月十日
    審判筆錄），本院審酌證人依法執行勤務，斷無故意攀誣受異議人之必要，足認
    異議人確有於上開時地駕車違規闖紅燈之事實無訛。又異議人之駕駛執照有效日
    期為九十年九月五日，有卷存機車駕駛人螢幕列印資料可稽，是異議人當時係持
    逾期之駕駛執照駕車，亦可認定，從而，本件原處分機關即高雄市交通事件裁決
    所以異議人違反道路交通管理處罰條例第二十二條第一項第六款、第五十三條規
    定，裁罰持逾期之駕駛執照駕車部分處新台幣（下同）三千六百元，並扣繳駕照
    ；闖紅燈部分處四千五百元，共裁處異議人罰鍰八千一百元，並扣繳駕照，並無
    不合，異議人之聲明異議，尚非有據，應予駁回等語，固非無見。
三、經查：
  (一)按汽車駕駛人，有「駕駛車輛未隨身攜帶駕駛執照者」情形，處新臺幣三百元以
    上六百元以下罰鍰，並責令補辦登記、補照、換照或禁止駕駛，道路交通管理處
    罰條例第二十五條第三款定有明文；又汽車駕駛人，有「持逾期之駕駛執照駕車
    者」情形，處新台幣一千八百元以上三千六百元以下罰鍰，道路交通管理處罰條
    例第二十二條第一項第六款亦有明文。足徵按汽車駕駛人究係「駕駛車輛未隨身
    攜帶駕駛執照」或「持逾期之駕駛執照駕車」，兩者之處罰規定顯有不同。本件
    抗告人於前開時、地涉及交通違規案件經警告發之違規事實，係「未帶駕照」此
    有高雄市政府警察局高市警刑字第Ｂ00000000號舉發違反道路交通管理
    事件通知單影本（見原審卷第九頁）在卷可稽，然原裁定逕以卷存機車駕駛人螢
    幕列印資料（見原審卷第十之一頁），而認抗告人「持逾期之駕駛執照駕車」，
    漏未審就前開舉發通知單既已載明違規事實係「未帶駕照」，為何高雄市交通事
    件裁決所卻以「持逾期之駕駛執照駕車」處罰，已有未洽；此外，抗告人於原審
    訊問時曾提及「我對駕照部分不異議」等語（見原審卷第十七頁），究其真意為
    何？亦應併予查明。
  (二)高雄市交通事件裁決所雖以前開舉發通知單所載抗告人另一違規事實「闖紅燈」
    予以處罰，但此一舉發通知單之填單人係許貴仁警員，而許警員於原審係證稱「
    伊對本件違規不太有印象」等語（見原審卷第十八頁），雖原裁定採信證人謝勝
    飛所述「當天甲○○有闖紅燈」之證言（見原審卷第二五頁），然證人謝勝飛當
    庭亦證述「當天我在場，舉發單是警員處理的」等語，則為何同時在場之許貴仁
    警員及替代役謝勝飛，卻未能一致指證抗告人確有闖紅燈之違規事實，又當場目
    睹抗告人違規之替代役謝勝飛，究係於該路口之何處位置發覺抗告人違規情事？
    又當時抗告人是否有以「其係黃燈通過，未違規」等語爭執？是否尚有其他第三
    名員警或證人得以證明抗告人行經路口之交通號誌事實？是原審就關乎抗告人受
    裁決「闖紅燈」違規之事實尚有未盡調查之處，逕認抗告人所辯未闖紅燈，尚難
    採信，而駁回抗告人於原審之聲明異議，稍有速斷。
四、綜上所述，本件抗告意旨指摘原裁定不當，為有理由，應由本院將原裁定撤銷，
    發回原審法院更為適法之裁定。
據上論斷，依道路交通案件處理辦法第二十六條，刑事訴訟法第四百十三條，裁定如
主文。
中    華    民    國      九十二      年      三      月     十八   日
                              臺灣高等法院高雄分院刑事第六庭
                                  審判長法官  王憲義
                                        法官  范惠瑩
                                        法官  張意聰
右正本證明與原本無異。
不得再抗告。
                                  法院書記官  王婉蓉
中    華    民    國      九十二      年      三      月     十八   日


司法院資訊處製作；財團法人民間司法改革基金會備份。
